【裁判字號】    98,交上易,685
【裁判日期】    981118
【裁判案由】    過失致死等
【裁判全文】
臺灣高等法院臺南分院刑事判決  九十八年度交上易字第六八五號
上訴人  臺灣嘉義地方法院檢察署檢察官
上訴人
即被告  乙○○
上列上訴人因被告過失致死等案件，不服臺灣嘉義地方法院九十
八年度交易字第二七號中華民國九十八年八月十七日第一審判決
（起訴案號：臺灣嘉義地方法院檢察署九十八年度偵字第八二七
號），提起上訴，本院判決如下：
    主    文
原判決撤銷。
乙○○犯過失致人於死罪，處有期徒刑捌月。
    事    實
一、乙○○於民國（下同）九十七年四月七日十二時許，駕駛車
    牌號碼6077－QY號自用小客車，沿嘉義縣民雄鄉○○○○路
    由南向北方向行駛，行經臺一線北上260.5公里處時，理應
    注意行車速度依速限標誌或標線之規定，無標誌或標線者，
    行車時速不得超過五十公里，並應注意車前狀況，隨時採取
    必要之安全措施，而依當時情況天候晴、日間自然光線、柏
    油路面乾燥、無缺陷、無障礙物、視距良好、號誌正常、時
    速限制為五十公里，並無不能注意之情事，竟疏未注意，仍
    以時速六十公里以上之速度超速行駛。適有宋露露、甲○○
    ○二人亦疏未注意遵守道路交通標誌、標線、號誌之指示，
    貿然闖越紅燈而自東向西沿行人穿越道旁步行穿越臺一線，
    乙○○雖預見宋露露、甲○○○二人將穿越馬路，但因車速
    過快而煞避不及，因此猛烈撞擊宋露露、甲○○○二人，致
    宋露露受有頭部外傷併右側額骨開放性骨折、顱底骨折、蜘
    蛛膜下腔出血、大腦內出血及氣腦、左側脛骨及腓骨開放性
    骨折、左鎖骨閉鎖性骨折、骨盆骨折、第七頸椎左側神經孔
    骨折、第一胸椎左側橫突骨折、顏面及左腳撕裂傷、低血溶
    性休克、肝功能異常之傷害，經送醫急救手術後，延至同年
    四月十一日凌晨三時三十分許，因兩側恥骨骨折及左小腿骨
    折、頭部外傷併嚴重腦挫傷骨折而不治死亡；另致甲○○○
    受有頭部外傷併腦硬膜下腔出血及大腦內出血、左股骨開放
    性骨折、左脛骨及腓骨骨折、左鎖骨閉鎖性骨折、第六頸椎
    椎體骨折、左側第七頸椎及第一胸椎神經孔骨折、左大腿撕
    裂傷、下唇黏膜撕裂傷、肝功能異常等傷害，嗣並造成認知
    功能障礙，導致部分日常生活功能阻礙，經診斷為因腦外傷
    所致之失智症，經殘障鑑定為中度失智症之重傷害結果。乙
    ○○肇事後，於有偵查犯罪權限之公務員知悉其犯罪前，親
    自或託人電話報警，並已報明肇事人姓名、地點、請警方前
    往處理，並停留現場向嘉義縣警察局民雄分局員警廖柏勛表
    明其為駕駛人而自首接受裁判。
二、案經臺灣嘉義地方法院檢察署檢察官據報相驗後自動檢舉偵
    查起訴。
    理    由
甲、程序方面：
一、按被告以外之人於審判外之言詞或書面陳述，除法律有規定
    者外，不得作為證據，刑事訴訟法第一百五十九條第一項固
    有明文。惟被告以外之人於審判外之陳述，雖不符刑事訴訟
    法第一百五十九條之一至第一百五十九條之四之規定（即得
    為證據之情形），而經當事人於審判程序同意作為證據，法
    院審酌該言詞陳述或書面陳述作成時之情況，認為適當者，
    亦得為證據。當事人、代理人或辯護人於法院調查證據時，
    知有第一百五十九條第一項不得為證據之情形，而未於言詞
    辯論終結前聲明異議，視為有前項之同意；刑事訴訟法第一
    百五十九條之五定有明文。本件認定事實所引用證人之言詞
    及書面陳述證據，已經本院提示被告表示無意見，迄於言詞
    辯論終結前亦未聲明異議，揆諸前揭規定，可認為已同意作
    為證據；而本院審酌該證人等之陳述及證據資料作成時之情
    況，認為適當，亦查無其他違法取證或其他瑕疵等不實之情
    事，與本案待證事實間並具有相當之關聯性，以之為本案證
    據尚無不當，復無顯有不可信之情況，自得採為證據。
二、又證人以外之文書，如係公務員職務上製作之紀錄文書、證
    明文書；從事業務之人於業務上或通常業務過程所須製作之
    紀錄文書、證明文書；除顯有不可信之情況外，得為證據；
    又其他於可信之特別情況下所製作之文書，亦得為證據，刑
    事訴訟法第一百五十九條之四明文規定。本件所引用之文書
    資料，或係公務員職務上製作之文書，或係從事業務之人於
    業務上或通常業務過程所須製作之文書，或係其他於可信之
    特別情況下所製作之文書，其作成或取得之狀況，並無非法
    或不當取證情事，亦無顯不可信或證據力明顯過低之情形，
    復經本院於審判期日就各該證據依法進行調查、辯論，依刑
    事訴訟法第一百五十九條之四規定，自有證據能力。
乙、事實方面：
一、前揭車禍事實，迭據被告乙○○於原審及本院審理時供認不
    諱，核與證人即被告之妻林羿岑證述情節相符，且有肇事路
    口監視錄影光碟翻拍照片四張、道路交通事故調查報告表(一)
    、(二)、道路交通事故現場圖各一份、事故現場照片八幀在卷
    可參。被害人宋露露受有頭部外傷併右側額骨開放性骨折、
    顱底骨折、蜘蛛膜下腔出血、大腦內出血及氣腦、左側脛骨
    及腓骨開放性骨折、左鎖骨閉鎖性骨折、骨盆骨折、第七頸
    椎左側神經孔骨折、第一胸椎左側橫突骨折、顏面及左腳撕
    裂傷、低血溶性休克、肝功能異常之傷害，經送醫急救手術
    後，延至同年四月十一日凌晨三時三十分許，因兩側恥骨骨
    折及左小腿骨折、頭部外傷併嚴重腦挫傷骨折而不治死亡；
    另被害人甲○○○受有頭部外傷併腦硬膜下腔出血及大腦內
    出血、左股骨開放性骨折、左脛骨及腓骨骨折、左鎖骨閉鎖
    性骨折、第六頸椎椎體骨折、左側第七頸椎及第一胸椎神經
    孔骨折、左大腿撕裂傷、下唇黏膜撕裂傷、肝功能異常等傷
    害，嗣並造成認知功能障礙，導致部分日常生活功能阻礙，
    經診斷為因腦外傷所致之失智症，經殘障鑑定為中度失智症
    之重傷害，有財團法人嘉義基督教醫院嘉市衛醫院字第1063
    號診斷證明書（被害人宋露露部分）、財團法人天主教聖馬
    爾定醫院97字第05826號診斷證明書、相驗屍體證明書、驗
    斷書、勘驗筆錄各一份及相驗屍體照片十三幀、財團法人嘉
    義基督教醫院嘉市衛醫院字第1063號診斷證明書（被害人甲
    ○○○部分）、行政院衛生署臺北醫院第0000000、0000000
    號診斷證明書、97年10月24日北醫歷字第0970009630號函在
    卷足稽，被告自白與事實相符，事證明確。
二、公訴意旨認撞擊點係於行人穿越道上云云。惟依卷附道路交
    通事故現場圖（見相驗卷第十三頁）所示，被害人配戴之佛
    珠斷裂後掉落斑馬線上靠近被告汽車來向處，若撞擊點在佛
    珠掉落處，則以被告所駕汽車高速撞擊被害人之客觀情事以
    觀，基於慣性之物理作用，佛珠理應向前飛落於靠近被害人
    倒地處之方向，不至垂直掉落於撞擊點，從而堪認撞擊點應
    該在斑馬線外被告汽車來向位置，始與客觀情事相符。另參
    以承辦警員現場拍攝之照片編號八（見相驗卷第十九頁下方
    照片），除斷裂約三分之一串之佛珠掉落於斑馬線上外，另
    有一顆佛珠掉落於斑馬線外被告汽車來向處，基於撞擊之慣
    性物理作用，遭撞擊之物品必循撞擊力前進方向往前飛落，
    不至相反於撞擊力而往後掉落，是倘撞擊點在斑馬線上，該
    單一顆佛珠之掉落位置，顯無反向掉落斑馬線外被告汽車來
    向處之理，益徵撞擊點應該在斑馬線外被告汽車來向處靠近
    斑馬線位置。是被害人二人受被告所駕汽車撞擊時，難認係
    行走於斑馬線（行人穿越道）上，公訴意旨此部分所指，應
    屬誤會，被告辯稱撞擊發生時被害人並非行走於行人穿越道
    乙節，應堪憑採。
三、被告辯稱：肇事當時並未闖紅燈云云。據被告於偵訊時供稱
    ：其駕車行駛於省道臺一線北向車道，在肇事地點前約以時
    速七十至八十公里車速連續通過二個綠燈路口，於肇事路口
    前減速為時速六十幾公里，準備通過前開路口時發生車禍（
    見相驗卷第三十二頁），核與證人即被告之配偶林羿岑於檢
    察官偵查時證述情節相符（見相驗卷第三十三頁），足認肇
    事當時被告行向之燈號應係綠燈；參以承辦警方查訪肇事路
    口附近店家裝設之監視器所錄攝之肇事路口車行狀況，撞擊
    發生前後，省道臺一線南北雙向均持續有汽車通過該肇事路
    口之情，有監視錄影翻拍照片四幀附卷可參（見相驗卷第二
    十至二十一頁），依監視錄影翻拍照片所示，雖無法明確辨
    認肇事路口燈號情形，然撞擊發生前後肇事路口仍持續有汽
    車通過，查無每一汽車均有闖紅燈之客觀情狀，省道臺一線
    南北向應處於綠燈狀態，堪認被告應係於綠燈通行狀態發生
    撞擊車禍，且公訴人起訴時亦認被害人係闖越紅燈而遭被告
    撞擊等諸般情事，被告辯稱撞擊發生時並未闖紅燈等語，自
    堪憑採。
四、按汽車行駛，行車速度應依速限標誌或標線之規定，無標誌
    或標線者，行車時速不得超過五十公里，並應注意車前狀況
    ，隨時採取必要之安全措施，為道路交通安全規則第九十三
    條第一項第一款、第九十四條第三項分別明文規定。被告領
    有駕駛執照，自應知悉上開規定。本件依卷附道路交通事故
    調查報告表所示，肇事當時天候晴、日間自然光線、柏油路
    面乾燥、無缺陷、無障礙物、視距良好、號誌正常、時速限
    制為五十公里，被告並無不能注意之情事。被告竟疏未注意
    車前狀況，於時速限制為五十公里路段，仍以時速六十公里
    以上之速度超速行駛，以致發現被害人二人穿越肇事路口之
    危險狀況時，煞避不及，撞擊被害人，造成死傷結果，被告
    有過失責任甚明。經檢察官送請臺灣省嘉雲區車輛行車事故
    鑑定委員會鑑定結果，認「倘被告行向為綠燈，被告駕駛自
    小客車，行經劃設有行人穿越道之行車管制號誌交岔路口，
    未暫停反嚴重超速行駛且撞擊行人穿越道上穿越道路之行人
    ，為肇事主因；被害人二人行經劃設有行人穿越道之行車管
    制號誌交岔路口，未依號誌指示行走，為肇事次因。」有臺
    灣省嘉雲區車輛行車事故鑑定委員會嘉雲鑑970226字第0975
    801515號函在卷可參（見相驗卷第一一四頁），除肇事當時
    被害人等應非行走於行人穿越道乙節，本院認定與前開車禍
    鑑定意見不同外，鑑定意見亦認被告「有行經劃設有行人穿
    越道之行車管制號誌交岔路口，未暫停反嚴重超速行駛」之
    過失，原審再送臺灣省車輛行車事故覆議鑑定委員會覆議結
    果（見一審卷第五十二頁），仍同臺灣省嘉雲區車輛行車事
    故鑑定委員會之鑑定意見。被告之過失行為致被害人宋露露
    車禍死亡、被害人甲○○○受有重傷，則被告之過失行為被
    害人二人之死傷結果間，自具有相當因果關係。被告過失犯
    行，洵堪認定。
五、核被告所為，係犯刑法第二百七十六條第一項過失致死罪與
    同法第二百八十四條第一項後段過失致重傷罪。被告一過失
    行為觸犯上開二罪，屬想像競合犯，依刑法第五十五條規定
    ，應從一重之刑法第二百七十六條第一項過失致死罪處斷。
    被告肇事後，託其配偶電話報警，並已報明肇事人姓名、地
    點、請警方前往處理，於犯罪未經有權偵查犯罪之機關發覺
    前，並向到場處理之警員廖柏勛承認為肇事人，自首而接受
    裁判，有該警員製作之道路交通事故肇事人自首情形紀錄表
    一紙及被告警詢筆錄一件附卷可憑，應依刑法第六十二條前
    段自首規定減輕其刑。公訴意旨認被告於行人穿越道上撞擊
    行人乙節，尚乏積極事證足以認定，已如前述，自不得依公
    訴意旨所舉道路交通管理處罰條例第八十六條第一項之規定
    加重其刑，附此敘明。
六、原審予被告論罪科刑，固非無見。惟原判決未及審酌被告業
    於九十八年十月十五日與被害人甲○○○及宋露露配偶丙○
    ○等人達成民事和解，此為原審判決後新發生之事實，於量
    刑時自應審酌。公訴人依被害人家屬請求上訴指摘被告未為
    民事和解，原判決量刑過輕，固為無理由。被告上訴指摘原
    判決量刑過重，則屬可取。原判決既有可議，自屬無法維持
    ，應由本院撤銷改判之。爰審酌被告曾因竊盜案件經法院判
    處有期徒刑三月確定，於九十六年十月三十一日執行完畢（
    本案因過失犯罪不構成累犯），素行非佳，高中肄業之智識
    程度、從事舞台車業，已婚、育有二名子女、經濟狀況不佳
    等家庭狀況，未注意車前狀況且超速行駛之過失程度，造成
    被害人二人一死一傷結果，業與被害人家屬達成民事賠償和
    解（有提出之和解筆錄可參，見本院卷第五十四頁），及犯
    後坦承犯罪之態度等一切情狀，量處有期刑八月。被告請求
    為緩刑宣告，惟被告曾因竊盜案件經法院判處有期徒刑三月
    確定，於九十六年十月三十一日執行完畢，自不符緩刑之「
    五年以內未曾受有期徒刑以上之宣告者」要件，乃不予以緩
    刑諭知。
據上論斷，應依刑事訴訟法第三百六十九條第一項前段、第三百
六十四條、第二百九十九條第一項前段，刑法二百七十六條第一
項、第二百八十四條第一項後段、第五十五條、第六十二條前段
，刑法施行法第一條之一第一項、第二項前段，判決如主文。
本案經檢察官郭珍妮到庭執行職務。
中    華    民    國    98    年    11    月    18    日
                  刑事第一庭審判長法官  黃  崑  宗
                                  法官  王  明  宏
                                  法官  蔡  長  林
以上正本證明與原本無異。
不得上訴。
                                書記官  李  培  薇
中    華    民    國    98    年    11    月    19    日
附錄本案論罪科刑法條全文：
刑法第二百七十六條第一項（過失致死罪）:
  因過失致人於死者，處二年以下有期徒刑、拘役或二千元以下
罰金。
刑法第二百八十四條第一項（過失傷害罪）：
  因過失傷害人者，處六月以下有期徒刑、拘役或五百元以下罰
金；致重傷者，處一年以下有期徒刑、拘役或五百元以下罰金。


司法院資訊處製作；財團法人民間司法改革基金會備份。
